最高法院刑事裁定　　　　　　　　　　　　　　　　九十三年度台抗字第四一０號
　　抗　告　人　甲○○
右抗告人因誣告案件，不服台灣高等法院台南分院中華民國九十三年六月十五日駁回
聲請再審之裁定（九十三年度聲再字第八六號），提起抗告，本院裁定如左：
    主  文
抗告駁回。
    理  由
本件抗告人甲○○在原法院聲請再審意旨略稱：依台南市政府工務局民國八十六年三
月二十八日南工都一字第三七六三號建築線指示圖所示，並無記載黃建豐所有坐落於
台南市○○段一三一三之五０號、之一一０號、之一一二號等地號土地（下稱本案土
地）有禁、限建情形，原確定判決卻輕予認定限建。又土地若係限建，必屬實質違建
，本案土地既可補照，必非限建。再依本案土地之土地登記簿謄本記載，該等土地之
市地重劃已於七十八年五月三十一日完成，故應無限建情事。另依都市計畫法第十七
條規定「……未發布細部計畫地區，應限制其建築使用及變更地形。但主要計畫發布
已逾二年以上，而能確定建築線或主要公共設施已照主要計畫興建完成者，得依有關
建築法令之規定，由主管建築機關指定建築線，核發建築執照」，據此，本案土地應
可核發建築執照，原確定判決未引用該條規定，率以限建視之，且未查限建的法令依
據，妄自引用片面之陳述作為證據而論斷，自屬失察。而黃建豐之第九七一號存證信
函所引用台南市政府工務局八十六年二月十四日南工局都字第四四四八號函載「有礙
難行處」及「依規定辦理」等文字，卻由黃建豐訛導為「限制不能申請建照」。上述
皆為發現之新證據，爰依刑事訴訟法第四百二十條第一項第六款之規定，聲請再審等
語。原裁定則以：原確定判決以抗告人事前已由本案土地之地主黃建豐告知所承租之
本案土地不能單獨申請建築執照，竟向台灣台南地方法院檢察署誣稱介紹人呂金順與
黃建豐勾結，事前未告知其本案土地不能申請建築執照，欺騙其向黃建豐承租本案土
地，因認抗告人有誣告罪責，係以黃建豐所供其於與抗告人訂立本案土地之租約前，
已告知抗告人本案土地不能單獨申請建築執照等語，與證人呂金順之證詞相符，且合
乎常情，堪以採信。而抗告人對本案土地投資之金額甚鉅，其又係具相當商場經驗之
人，衡情當不致於未經查證本案土地之可使用情形而輕易受騙。況於上開租約訂立後
，經黃建豐於八十六年三月十七日以存證信函告知抗告人本案土地不能申請建築執照
後，抗告人卻仍繼續大量投入資金，更於八十六年三月二十二日，與黃建豐同往法院
辦理租約公證，依常情此應是抗告人自信其嗣後有辦法取得本案土地建築執照之故。
又依證人鄭妃珍、李宗杰之供述，雖可證明抗告人係於八十六年二月底至三月初，委
託其等代為辦理本案土地建築執照之申請，但尚無法據此認定抗告人在這之前皆不知
所承租之本案土地係限建土地。再抗告人辯稱依本案土地之租賃契約第九條規定，可
證黃建豐允諾在該等土地上可增建建築物，然其此項抗辯已為原確定判決所不採。因
依調查證據所得，而認抗告人明知黃建豐並未對其詐騙，竟誣告黃建豐詐欺其財物。
另以抗告人聲請再審意旨雖以本案土地並未限建，原確定判決卻認有土地限建，應有
誤解云云。然依原確定判決所載證人鄭妃珍、李宗杰於檢察官偵查中結證之內容觀之
，原確定判決所謂之「限建」，係指「不能單獨申請建築執照，必須整體開發，始能
獲台南市政府核發建築執照」，而非建築法或都市計畫法等法規所謂之「限建」，故
抗告人以其所提出之台南市政府工務局八十六年三月二十八日南工都一字第三七六三
號建築線指示圖中並無本案土地禁、限建之記載，而認係新證據，顯係誤解原確定判
決對「限建」所指的定義。至抗告人所另提出之台南市政府工務局八十六年二月十四
日南工局都字第四四四八號函中載有「有礙難行處」、「依規定辦理」等字句，更足
見當時本案土地確實因未整體開發致無法申請建築執照，益徵本案土地確有於申請建
築執照時遇到困難之情，該函尚非足以推翻原確定判決之新證據。因認抗告人聲請再
審意旨所指之新證據，或顯無理由，或屬環繞本案土地是否有限建之法令解釋及函文
，而非能證明其未誣告黃建豐，且足以動搖原確定判決之新證據，其再審之聲請，為
無理由，而予裁定駁回。經核於法尚無違誤。抗告意旨略稱：抗告人於本案所提之各
項證據，係分見於判決及各審級之答辯狀暨所附文件中，符合原審法院判決前已存在
，並顯為法院、當事人所不知或不及調查斟酌之情形，又本案土地是否限建之主張，
既為論斷之前提，自屬足以動搖原確定判決之證據。再抗告人承租本案土地前既不知
該地不能申請建築執照，黃建豐又惡意阻撓，致抗告人無法提出申請，自有詐欺可疑
，豈能謂係抗告人誣告。另原裁定所認定之「限建」意義，與都市計畫法或建築法中
「限建」之法定含義不同，實難教人甘服。至台南市政府工務局八十六年二月十四日
南工局都一字第四四四八號函中所謂「有礙難行處」、「依規定辦理」等文句，究係
何原因造成，在未正式申請建築執照前應無從正確得知，更不應由民眾代主管機關為
解釋，否則將造成違法判決云云，乃就原裁定理由已審酌說明之事項，任意指摘原裁
定違法，自無理由，應予駁回。
據上論結，應依刑事訴訟法第四百十二條，裁定如主文。
中　　　華　　　民　　　國　　九十三　　年　　　八　　　月　　二十六　　日
                              最高法院刑事第八庭
                                  審判長法官  陳　炳　煌
                                        法官  陳　世　雄
                                        法官  韓　金　秀
                                        法官  吳　信　銘
                                        法官  徐　文　亮
      右正本證明與原本無異
                                              書  記  官
中　　　華　　　民　　　國　　九十三　　年　　　九　　　月　　　二　　　日
                                                                        Ｅ
